臺灣高等法院臺中分院刑事判決　　　　95年度上易字第1475號
上　訴　人　臺灣彰化地方法院檢察署檢察官
被　　　告　辛○○
　　　　　　　　　　（現另案在臺灣彰化監獄執行）
上列上訴人因竊盜案件，不服臺灣彰化地方法院95年度易字第89
2號中華民國95年8月31日第一審判決（起訴案號：臺灣彰化地方
法院檢察署95年度偵字第5972號、第6166號、第6167號、第6168
號；移送併案審理案號：95年度偵字第6529號、第7029號），提
起上訴，並移送本院併案審理（95年度偵字第8289號、第8827號
），本院判決如下：
    主  文
原判決撤銷。
辛○○連續攜帶兇器竊盜，處有期徒刑壹年。
如附表所示之器具，均沒收。
    事  實
一、辛○○基於意圖為自己不法所有之概括犯意，騎乘其不知情
    之弟徐維聲所有之車牌號碼KXF—105號重型機車，先後於下
    列時、地，為竊盜行為：(一)於95年 5月26日下午某時許，在
    彰化縣埔心鄉○○村○○路旁（即大溝尾段第 224地號）農
    田處，持其所有在客觀上具危險性而足為兇器之扣案尖嘴鉗
    1把，將辰○○所有由電源箱連接至抽水馬達之電纜線1批（
    價值新台幣《下同》 2,800元）剪斷，而竊取得逞。(二)於同
    日下午某時許，在彰化縣埔心鄉○○村○○路旁（即舊館段
    第153之3地號）農田處，以上揭手法，竊取富藤所有由電
    源箱連接至抽水馬達之電纜線1批（價值1,500元）得逞。(三)
    於同日下午某時許，在彰化縣埔心鄉○○村○○路旁（即舊
    館段第153之3地號）農田處，以上揭手法，竊取戊○○所有
    由電源箱連接至抽水馬達之電纜線1條（價值1,000元）得逞
    。(四)於同日下午 2時40分，在彰化縣埔心鄉○里村○○路旁
    （即大溝尾段第 313地號）農田處，以上揭手法，竊取卯○
    ○所有由電源箱連接至抽水馬達之電纜線1條（價值1,500元
    ）得逞。(五)於同日下午 2時50分，在彰化縣埔心鄉○里村○
    ○路旁（即大溝尾段第31 4地號）農田處，以上揭手法，竊
    取庚○○所有由電源箱連接至抽水馬達之電纜線 1條（價值
    160元）得逞。(六)於翌日下午5時許，在彰化縣埔心鄉○○村
    ○○路○段560巷21號之建築工地處，以上揭手法，竊取寅○
    ○所有之電源開關電纜線4條（價值7,000元），得手後即離
    去。(七)於95年5月28日下午5時許，在彰化縣埔心鄉○○村○
    ○路○段560巷19號之建築工地處，以上揭手法，竊取寅○○
    所有之電源開關電纜線4條（價值7,000元）得逞。(八)於95年
    5月28日下午5時10分，在彰化縣埔心鄉○○村○○路 ○段56
    0巷 17號之建築工地處，以上揭手法，竊取寅○○所有之電
    源開關電纜線 4條（價值7,000元）得逞。(九)於95年5月29日
    下午1時許，在彰化縣埔心鄉○○村○○路 ○段206巷旁（即
    太平西段第 525地號）農田處，以上揭手法，竊取丑○○所
    有由電源箱連接至抽水馬達之電纜線1條（價值1,600元）得
    逞。(十)於95年5月29日下午2時許，在彰化縣埔心鄉○○村○
    ○路○段206巷165號旁（即太平段第138地號）之農田處，以
    上揭手法，竊取丙○○所有由電源箱連接至抽水馬達之電纜
    線1條（價值1,500元）得逞。(十一)於95年5月29日晚上7時許，
    在彰化縣埔心鄉○里村○○路旁（即大溝尾段48之 1地號）
    農田處，以上揭手法，竊取乙○○所有由電源箱連接至抽水
    馬達之電纜線1條（價值7,200元）得逞。(十二)於95年 5月30日
    下午3時30分，在彰化縣埔心鄉○○○段112之 1地號農田處
    ，以上揭手法，竊取巳○○所有由電源箱連接至抽水馬達之
    電纜線1條（價值500元）得逞。(十三)於95年5月底某日下午3時
    30分，在彰化縣永靖鄉○○段 501地號農田處，以上揭手法
    ，竊取己○○所有由電源箱連接至抽水馬達之電纜線 1條（
    價值300元）得逞。(十四)於95年6月1日下午2時30分，在彰化縣
    埔心鄉○○段38地號農田處，以上揭手法，竊取甲○○所有
    由電源箱連接至抽水馬達之電纜線1條（價值300元）得逞。
    (十五)於95年6月24日下午2時許，在彰化縣埔心鄉太平村茄苳公
    （即錫壽電線桿20號）前農田處，持其所有在客觀上具危險
    性而足為兇器之未扣案尖嘴鉗 1把，將丁○所有由電源箱連
    接至抽水馬達之電纜線2條（價值3,000元）剪斷，而竊取得
    逞。(十六)於95年6月24日下午2時20分，在彰化縣埔心鄉○○村
    ○○路太平段 376地號農田處，以上揭(十五)所示之手法，竊取
    未○○所有由電源箱連接至抽水馬達之電纜線1條（價值1,5
    00元）得逞。(十七)於95年6月24日下午3時30分，在彰化縣埔心
    鄉○○村○○○路新興段1040地號農田處，以上揭(十五)所示之
    手法，竊取午○○所有由電源箱連接至抽水馬達之電纜線 1
    條（價值500元）得逞。(十八)於95年6月25日下午 2時，在彰化
    縣永靖鄉○○村○○路○○段 243地號農田處，以上揭(十五)所
    示之手法，竊取癸○所有由電源箱連接至抽水馬達之電纜線
    2條（價值15,000元）得逞。(十九)於95年6月25日下午 2時30分
    ，在彰化縣埔心鄉○○村○○路○段413號後方神壇處，以上
    揭(十五)所示之手法，竊取子○○所有之神壇電纜線 1條（價值
    1,000 元）得逞。辛○○上開各次竊得電纜線後，即分別賣
    與不知情之資源回收商徐啟騰或其他不詳姓名、年籍者之流
    動資源回收商，得款花用完畢。嗣經警方於95年 6月15日晚
    上10時30分在彰化縣埔心鄉○○路○段424號前查獲，並扣得
    上揭(一)所示之尖嘴鉗1把（如上揭(十五)所示之尖嘴鉗1把未據扣
    案)，並循線查悉上情。
二、案經彰化縣警察局溪湖、員林分局分別報請臺灣彰化地方法
    院檢察署檢察官偵查起訴及移送併案審理。
    理  由
一、按被告以外之人於審判外之陳述，雖不符刑事訴訟法第 159
    條之1、159條之2、159條之3、159條之4 等規定，而經當事
    人於審判程序同意作為證據，法院審酌該言詞陳述或書面陳
    述作成時之情況，認為適當者，亦得為證據。當事人、代理
    人或辯護人於法院調查證據時，知有第159條第1項不得為證
    據之情形，而未於言詞辯論終結前聲明異議者，視為有前項
    之同意，刑事訴訟法第159條之5定有明文。本案被告辛○○
    （以下簡稱被告）對於證人即各被害人辰○○等人及證人即
    贓物購買者徐啟騰之警詢筆錄之證據能力未為異議。經本院
    審酌各證人於警詢時之陳述，雖係屬審判外之陳述，各該言
    詞陳述作成筆錄時之情況，並查無其他不法之情狀，依刑事
    訴訟法第159條之5之規定，有證據能力。
二、上開事實，訊據於本院審理時坦承不諱，核與證人即被害人
    辰○○、富藤、戊○○、卯○○、庚○○、寅○○、丑○
    ○、丙○○、乙○○、巳○○、甲○○、丁○、未○○、午
    ○○、癸○、子○○、己○○及證人即贓物買受者徐啟騰分
    別於警詢中證述情節大致相符，復有車籍作業系統查詢認可
    資料1紙、現場照片共計49紙附卷可佐，且有尖嘴鉗1把扣案
    可證，堪認被告上開自白與事實相符。是本案被告犯行事證
    明確，足以認定，自應依法論科。
三、按刑法第 321條第1項第3款之攜帶兇器竊盜罪，係以行為人
    攜帶兇器竊盜為其加重條件，此所謂兇器，其種類並無限制
    ，凡客觀上足對人之生命、身體、安全構成威脅，具有危險
    性之兇器均屬之，且祇須行竊時攜帶此種具有危險性之兇器
    為已足，並不以攜帶之初有行兇之意圖為必要（最高法院79
    年臺上字第5253號判例要旨參照）。經查扣案被告持以行竊
    如事實欄一(一)至(十四)所示電纜線之尖嘴鉗 1把，長約13公分，
    把手包裹塑膠套，前端係尖銳狀等情，已據原審勘驗屬實，
    有勘驗筆錄在卷可稽（見原審卷第39頁），並有實物照片 1
    紙（見臺灣彰化地方法院檢察署95年度偵字第6167號偵查卷
    宗第29頁）可參；而被告持以行竊如事實欄一(十五)至(十九)所示電
    纜線，雖未扣案，但衡其功能既為剪斷電纜線，顯認其材質
    、規格及型式與扣案之尖嘴鉗類似無疑。是被告上開各次行
    竊時所攜帶之尖嘴鉗，在客觀上足以對人之生命、身體、安
    全構成威脅，具有危險性，自屬於兇器無疑。
四、次按行為後法律有變更者，適用行為時之法律，但行為後之
    法律有利於行為人者，適用最有利於行為人之法律，現行刑
    法第2條第1項定有明文。此條規定乃與刑法第 1條罪刑法定
    主義契合，而貫徹法律禁止溯及既往原則，係規範行為後法
    律變更所生新舊法律比較適用之準據法，是刑法第 2條本身
    雖經修正，但既屬適用法律之準據法，尚無比較新舊法之問
    題，應一律適用裁判時之現行刑法第 2條規定以決定適用之
    刑罰法律。又以本次刑法修正之比較新舊法，應就罪刑有關
    之共犯、未遂犯、想像競合犯、牽連犯、連續犯、結合犯，
    以及累犯加重、自首減輕暨其他法定加減原因（如身分加減
    ）與加減例等一切情形，本於統一性及整體性原則，綜其全
    部罪刑之結果而為比較（最高法院95年度第 8次刑庭會議決
    議可資參照）。查被告行為後，刑法部分修正條文業於94年
    2月2日修正公布，並自95年7月1日施行。其中，原刑法第56
    條連續犯之規定業已刪除，失其效力，此刪除雖非犯罪構成
    要件之變更，但顯已影響行為人刑罰之法律效果，自屬法律
    有變更，自屬法律有變更，自應依新修正刑法第2條第1項規
    定，比較新、舊法結果，而適用較有利於被告之法律。經核
    被告上開各次竊盜犯行，如依修正後之刑法，自應依數罪分
    論併罰，再定其應執行之刑，而依修正前之刑法第56條連續
    犯之規定，則可將各該次竊盜犯行論以一罪，顯見以被告行
    為時法律即舊法對被告較為為有利。
五、核被告所為，係犯刑法第 321條第1項第3款之加重竊盜既遂
    罪。被告先後各次所犯攜帶兇器竊盜犯行，時間緊接，觸犯
    構成要件相同之罪名，顯係基於概括犯意為之，應依修正前
    刑法第56條連續犯之規定，論以一罪，並加重其刑。被告如
    犯罪事實欄一(一)至(三)、(六)至(十)、(十二)、(十四)所示以外之竊盜犯行
    ，雖不在檢察官原起訴範圍，惟已據檢察官檢具事證移送原
    審法院及本院併案審理，經核該各部分與檢察官已起訴，經
    認定成立竊盜罪責之犯行，具有修正前刑法第56條規定之連
    續犯關係，屬於裁判上一罪，為起訴效力所及，基於審判不
    可分原則，本院應併予審理。
六、原審認被告事證明確，予以論罪科刑，固非無見，惟：(一)原
    審就被告上揭未經起訴而屬於裁判上一罪之犯行，未說明併
    予審判之理由，即未受請求事項而予判決之違誤。(二)上揭如
    犯罪事實欄一(十三)之竊盜犯行，與檢察官已起訴之犯罪事實，
    具有裁判上一罪之關係，為起訴效力所及，原審未及併予審
    判，亦有未洽。公訴人以被告尚有原審未及審判之犯罪事實
    提起上訴，請求併案審理，即屬有理由，原審判決既有上開
    可議之處，自屬無可維持，自應予以撤銷改判。爰審酌被告
    年輕力壯，體無殘缺，竟因缺錢花用，而攜帶可供兇器之尖
    嘴鉗屢次行竊他人用以傳輸電力之電纜線，其犯行非止侵害
    各被害人之電纜線財產價值，尚且妨礙其等之正常用電，尤
    其嚴重影響各被害農夫之農作及寅○○之工地工作進行，所
    生損害，難認輕微，並參酌被告犯後坦承示悔，態度良好等
    一切情狀，量處如主文所示之刑。另扣案如附表所示之尖嘴
    鉗2把，均為被告所有，持以犯本案竊盜罪之器具，雖編號2
    所示之尖嘴鉗 1把，未據扣案，但無證據足認已滅失，爰均
    依刑法第38條第1項第2款規定，併於本案宣告沒收。
據上論結，應依刑事訴訟法第369條第1項前段、第364條、第299
條第1項前段，刑法第2條第1項前段、第321條第1項第3款、第38
條第1項第2款、修正前刑法第56條，判決如主文。
本案經檢察官壬○○到庭執行職務。
中　　華　　民　　國　　96　　年　　2 　　月　　27　　日
          刑事第三庭    審判長法　官  王  增  瑜
                              法　官  廖  柏  基
                              法　官  蔡  紹  良
上列正本證明與原本無異。
不得上訴。
                              書記官  巫  丞  晏
中　　華　　民　　國　　96　　年　　3 　　月　 　1　　日
附錄論罪科刑法條：中華民國刑法第321條第1項第3款
犯竊盜罪而有左列情形之一者，處6月以上5年以下有期徒刑：
三、攜帶兇器而犯之者。
附表：
┌──┬────────────┬───┬─────────────┐
│編號│ 物品名稱               │ 數量 │備註                      │
├──┼────────────┼───┼─────────────┤
│1   │尖嘴鉗                  │1支   │已扣案                    │
├──┼────────────┼───┼─────────────┤
│2   │尖嘴鉗                  │1支   │未扣案                    │
└──┴────────────┴───┴─────────────┘
